【裁判字號】    98,消債更,387
【裁判日期】    981120
【裁判案由】    更生事件
【裁判全文】
臺灣臺北地方法院民事裁定           98年度消債更字第387號
聲  請  人
即債務人    甲○○
上列當事人因消費者債務清理事件聲請，本院裁定如下：
    主  文
聲請駁回。
聲請費用由聲請人負擔。
    理  由
一、按債務人對於金融機構因消費借貸、自用住宅借款、信用卡
    或現金卡契約而負債務，在聲請更生或清算前，應提出債權
    人清冊，以書面向最大債權金融機構請求協商債務清償方案
    並表明共同協商之意旨，消費者債務清理條例（下稱本條例
    ）第151條第1項定有明文。又聲請更生或清算不合程式或不
    備其他要件者，法院應以裁定駁回之，但其情形可以補正者
    ，法院應定期間先命補正，復為同條例第8條所明定。
二、本件聲請意旨略以：聲請人有不能清償債務情事，前已以書
    面向最大債權金融機構請求共同協商債務清償方案，惟聲請
    人稱其每月僅領有新台幣（下同）52,000元薪資，扣除每月
    還款64,000元房貸金額即，無法維持基本生活，因而致協商
    不成立。又聲請人無擔保或無優先權之債務總額未逾新台幣
    1,200萬元，且未經法院裁定開始清算程序或宣告破產，爰
    依法聲請更生云云。
三、按消費者債務清理條例之立法目的，係為使不幸陷入經濟困
    境之人得以清理債務、重建生活，而非使任何積欠債務之人
    均能依本條例免責，是於評估債務人清償債務之能力時，仍
    應適當評估債務人過去資力及生活狀況。而更生之目的，係
    在維持債務人基本生活之情況下，於債務人之能力範圍內盡
    力清償債務，非謂債務人得享受奢侈浪費之生活。經查：聲
    請人與最大債權銀行永豐商業銀行前置協商，係因聲請人切
    結相關月收入為35,000元，並稱本行房貸月付金7 萬元均由
    其獨自負擔，財務收入顯於實情不符為由，而協商不成立，
    有前置協商不成立通知書在卷佐憑，足認聲請人無參與協商
    之誠意，形同未確實踐行前置協商程序。另聲請人稱其收入
    約52,000元，扣除依聲請人提出內政部社會司公告之98年度
    台北市平均每人每月最低生活費為14,558元，尚餘37,442元
    。聲請人雖主張每月給付父母扶養費用共10,000元，然依其
    母許翠月97年度綜合所得稅各類所得資料清單及財產歸屬資
    料清單所載，其母名下尚有不動產、股票股利及多筆存款利
    息收入，則聲請人是否確實有另行給付扶養費用，尚非無疑
    。此外，聲請人表示每月需支出64,000元之房屋貸款，然依
    本院依職權向貸款之永豐銀行查詢，聲請人每月均正常繳款
    ，且有額外收入及家人分擔等情，有本院公務電話紀錄表附
    卷足憑，難認其有無力負擔之情形。此外，聲請人自95年11
    月28日起至98年7 月16日間每月多次股票買賣交易紀錄，亦
    有聲請人提出寶來證券股份有限公司證券存摺、國泰世華銀
    行活期儲蓄存款（證券戶）存摺影本在卷可按，雖其陳稱名
    下投資為父親借名所為云云，惟依聲請人所附之資料，並未
    能釋明其所述之情況，聲請人既有餘力可以投資，堪認依聲
    請人當時之經濟收入及資產價值，應足以清償債務，並無本
    條例第3 條所稱不能清償債務或有不能清償之虞之情事，嗣
    聲請人故意以浪費行為使財產減少，致無法與債權人成立協
    商，自屬消極未盡相關協商義務，亦難認其有何不能清償債
    務情事，其更生之聲請顯與本條例第3 條所定要件不符。
四、綜上所述，本件更生之聲請，依聲請人所述事實及相關證據
    資料，堪認聲請人並無不能清償債務情事，且無與全體債權
    人為債務清理之誠意，而有規避債務之道德風險，上開欠缺
    亦屬無從補正，依首揭說明，抗告人提起更生之聲請自應駁
    回。
中    華    民    國    98    年    11    月    20    日
              民事第二十二庭法      官  紀文惠
上為正本係照原本作成
如不服本裁定，應於裁定送達後10日內，以書狀向本院提出抗告
，並繳納抗告費新臺幣1千元
中    華    民    國    98    年    11    月    20    日
                            書  記  官  陳慧奇

司法院資訊處製作；財團法人民間司法改革基金會備份。
